臺灣高等法院刑事判決　　　　　　　　 96年度上易字第667號
上　訴　人　臺灣臺北地方法院檢察署檢察官
上　訴　人
即　被　告　甲○○
選任辯護人　吳孟玲律師
上列上訴人因被告竊盜案件，不服臺灣臺北地方法院95年度易字
第2599號，中華民國96年2月15日第一審判決（聲請簡易處刑案
號：臺灣臺北地方法院檢察署95年度偵字第17400號，經原審認
不宜以簡易判決處刑，改依通常程序審理），提起上訴，本院判
決如下：
    主  文
原判決撤銷。
甲○○無罪。
    理  由
一、聲請簡易處刑意旨略以：被告甲○○意圖為自己不法之所有
    ，於民國95年8月4日15時34分許，在位於臺北縣新店市○○
    路○段1號之家福股份有限公司台北新店分公司（下稱家樂福
    大賣場）3樓，以徒手竊取該公司所有之蜜妮高防曬乳液、
    歐蕾淨白隔離乳液、歐蕾瑩采精華眼霜、LORESL活力緊緻抗
    皺修護精華各1瓶，爽健美足隱形舒適貼、爽健硬皮海綿護
    墊貼各1包及露華濃流光4色粉狀眼影1盒，總價值為新台幣
    2,132元之物品，置放於手推車底部，其上並以海報紙加以
    遮掩，欲以此方式蒙騙收銀人員，並於結帳時未連同其餘物
    品取出交收銀人員結帳，而攜出該賣場，正欲離去之際，為
    賣場人員查獲並報警處理，因認被告涉犯刑法第320條第1項
    之普通竊盜罪云云。
二、按犯罪事實應依證據認定之，無證據不得認定犯罪事實；不
    能證明被告犯罪者，應諭知無罪之判決。刑事訴訟法第154
    條第2項、第301條第1項分別定有明文。又刑事訴訟上證明
    之資料，無論其為直接證據或間接證據，均須達於通常一般
    之人均不致於有所懷疑，而得確信其為真實之程度，始得據
    為有罪之認定，若其關於被告是否犯罪之證明未能達此程度
    ，而有合理性懷疑之存在，致使無從形成有罪之確信，根據
    「罪證有疑、利於被告」之證據法則，即不得遽為不利被告
    之認定（最高法院76年度台上字第4986號判例意旨參照）。
    再刑法第320條第1項之竊盜罪，必須行為人基於竊盜之犯意
    ，意圖為自己或第三人不法之利益，而竊取他人之動產，即
    須將他人動產，意圖不法利益，私擅佔據歸於自己或第三人
    支配之下，而侵害他人支配權者，始克相當，若行為人無此
    種意圖及犯意，縱有客觀之竊盜行為，亦因欠缺主觀因素而
    不構成該罪。
三、公訴人認被告甲○○涉有上開竊盜犯行，無非係以(1)被害人
    家樂福大賣場員工陳源芬之證詞、現場光碟8片、翻拍照片4
    張。(2)被告所竊取之物品均係扁平包裝，厚度大致相同且體
    積較小，以廣告紙遮掩確實不易察覺，有上開物品照片在卷
    為憑。(3)況被告自稱係企管講師，具有碩士學歷，實較一般
    人有較高之注意能力，其進入賣場購物20分鐘，竟在短時間
    內忘記有拿取上開物品，進而結帳時忘記與常理不符等，為
    其主要論據。惟訊據被告固坦承於上述時間，在家樂福大賣
    場拿取上述商品後，放置在購物車中間，其上並放置該公司
    所提供之DM，以及於結帳時未將上述商品拿給收銀人員結帳
    即行離去等情不諱，惟矢口否認有竊盜之犯行，並辯稱：伊
    當時將上開商品取出結帳，係因伊長期失眠，服用Zolpidem
    （俗稱Stilnox），可能造成片段失憶所致。伊當時購物時
    物品將購物車裝滿了，伊並無隱藏物品、撕毀物品包裝或撕
    掉物品條碼的動作，DM是隨手放的，結帳時係忘記將置於DM
    下物品取出結帳，伊沒有意圖不法之所有。況伊平均一個月
    去家樂福3次，伊知道大賣場均有防盜裝置，伊不會夾帶貼
    有條碼而未結帳之物品等語。
四、經查：
(一)按「證人、鑑定人依法應具結而未具結者，其證言或鑑定意
    見，不得作為證據。」刑事訴訟法第158之3定有明文。又「
    被告以外之人，於審判外之言詞或書面陳述，除法律有規定
    者外，不得作為證據，刑事訴訟法第159條第1項定有明文，
    而所謂法律有規定者，即包括同法第159條之1至之5所規定
    傳聞證據具有證據能力之例外情形。故如欲採被告以外之人
    於審判外之言詞，即如警詢或檢察官偵查中之言詞為證據時
    ，必須符合法律所規定之例外情形，方得認其審判外之陳述
    有證據能力」，最高法院著有94年度台上字第948號判決可
    資參照。經查：本件被害人家樂福大賣場員工陳源芬之警詢
    筆錄，係被告以外之人於審判外之陳述，屬傳聞證據，且與
    刑事訴訟法得例外取得證據能力之規定不符，依刑事訴訟法
    第159條第1項規定，該項證據方法應予排除，不得作為本案
    證明被告有罪之依據。至其餘公訴人所引用之卷證（包含證
    人蔡麗容之證詞與物證），並無證據證明係公務員違背法定
    程序所取得，且被告及其辯護人於本院審理時均陳明對檢察
    官所提出之上開卷證（包含證人蔡麗容之證詞與物證）證據
    方法之證據能力沒意見等語，僅爭執證人蔡麗容於原審時所
    述是否實在（證明力問題），而上開卷證（包含證人蔡麗容
    之證詞與物證）並無刑事訴訟法第159條之4之顯有不可信之
    情況與不得作為證據之情形，從而，依刑事訴訟法第159條
    至159條之5之規定，本件認定事實所引用之上開卷證（包含
    證人蔡麗容之證詞與物證），均有證據能力，合先敘明。
(二)被告自90年9月13日至96年4月2日因憂鬱證等症狀至財團法
    人長庚紀念醫院（下稱長庚醫院）就醫，長期服用醫師處方
    之Zolpidem（俗稱Stilnox）藥品，除據被告自陳在卷，並
    經本院向長庚醫院函調被告病歷表在卷為憑。而上開Zolpid
    em（俗稱Stilnox）藥品，服用後會偶見失憶狀況，有長庚
    醫院精神科主治醫師乙○○覆本院刑事庭書面答詢1紙及桃
    園天主教聖保祿醫院精神介紹網路資料一份在卷可稽，足見
    被告所辯：伊當時購物時未將上開商品取出結帳，是因伊長
    期失眠，服用Zolpidem（俗稱Stilnox），可能造成片段失
    憶所致等語，應非虛妄，當可採信。
(三)又原審堪驗家樂福大賣場所提出之被告購物當天之監視影帶
    結果，雖認：被告在(1)15:35:46時進入賣場。(2)15:49:48時
    ，被告在藥局拿商品放入購物車。15:50:58離開藥局。(3)15
    :52:14 時，被告出現在美容坊，被告手裡拿著一張紙。15
    ：53：03證人蔡麗容推購物車經過被告的背後。15：53：56
    被告蹲下來拿一個東西，15：54：10放到推車內。證人蔡麗
    容一直在被告的身邊行走。15：55：12被告又轉身到背後櫃
    子拿取東西放到手推車。(4)15：56：28時，被告推車走到彩
    妝櫃。證人蔡麗容也到彩妝櫃前，在被告身邊行走。(5)15：
    55：28時，被告出現於畫面，站在彩妝專櫃前面，證人蔡麗
    容於15：55：50出現在被告的背後。15：56：06被告蹲下來
    拿取商品放到手推車。證人蔡麗容則仍站在被告後面。(6)16
    ：09：50時，被告推購物車至畫面右側的收銀台準備結帳，
    16：10：04證人蔡麗容也推手推車站在被告後面。16：13：
    15被告推車經過收銀台，證人蔡麗容則站在緊鄰被告旁邊客
    人的後方觀看。(7)被告於16:13:47推著購物車通過管制門，
    16：13：50喬裝人員也從管制門離開。16：13：54證人蔡麗
    容再從管制門進入。16：14：39證人陳源芬穿家樂福的背心
    經過管制門等情，並製有勘驗筆錄在卷為憑（見原審卷第26
    至29頁），本院為求詳實，再次堪驗該錄影帶結果：(1)被告
    在一樓賣場入口進來的時候，放了兩個購物袋，購物車底下
    有放DM了。(2)被告在二樓的時候已經有買東西買了紙盤碗、
    6個酒杯、兩大包的多利多姿，DM放的位置放在中間的地方
    ，2樓買的東西圍繞在週邊放，酒杯放在右手邊，以上買的
    東西都是放在下層。(3)藥局買的東西放在下層中間空的地方
    ，被告放進去的時候，手係扶正酒杯。(4)被告在美容坊、彩
    粧部的時候與原審記載同。(5)收銀台的時候，沒有拍到被告
    的結帳及將物品放在購物袋的畫面，且蔡麗容沒有緊跟在被
    告的身邊，被告推車走出收銀台的情形與原審同等情，本院
    亦製有勘驗筆錄在卷為憑（見本院卷第96年4月25日堪驗筆
    錄），則上開被告購物當天之監視影帶，均僅見被告確有選
    購上開如事實欄所述之商品放於大賣場之推車內，均未見被
    告有刻意隱藏商品或撕毀商品上之條碼僅係結帳時該部分遺
    落未取出放於結帳台上，則被告是否有竊盜之故意，顯有可
    疑。況被告當天所選購而未結帳之商品，均有完整之包裝盒
    或塑膠封套，有商品照片在卷可稽（見偵卷第31頁），且被
    告購物完畢結帳後，係走最靠近保全的感應門出來，衡情被
    告經常至家樂福大賣場購物，對於大賣場之物品有防盜設施
    ，自當知之甚稔，若被告確有竊取上開物品之主觀犯意，自
    當將商品隱藏或將條碼撕去，以免遭查獲，而無僅以DM將商
    品覆蓋並於結帳後通過最靠近保全的管制門，甘冒遭保全人
    員查獲之可能。是上開家樂福大賣場所提出之被告購物當天
    之監視影帶結果，亦不足採為不利被告之證據。至證人蔡麗
    容於被告至收銀台結帳時，是否有緊跟在被告後面，本院與
    原審勘驗結果，雖有不同，然此僅能證明被告在收銀台結帳
    時，證人蔡麗容是否確係在被告後面，並不能證明被告是否
    確有竊盜之主觀犯意，自無礙於被告並無竊盜主觀犯意之認
    定。
(四)至證人蔡麗容於原審時供稱：被告至家樂福大賣場購物3樓
    ，選購上述蜜妮高防曬乳液、歐蕾淨白隔離乳液、歐蕾瑩采
    精華眼霜、LORESL活力緊緻抗皺修護精華各1瓶，爽健美足
    隱形舒適貼、爽健硬皮海綿護墊貼各1包，及露華濃流光4色
    粉狀眼影1盒等物，於結帳時未交給收銀行結帳等語，並未
    指證被告有將該部分物品取放於其帶之購物袋內，顯與一
    般大賣場竊盜者，將所竊物品移置於自己購物袋、皮包或衣
    物內藏放之情形有異。本院綜合上開被告購物之情節、精神
    狀況及被告所服用之藥物確有造成片段失憶之現象等情，而
    認被告係一時忘記將上開商品取出結帳，並無竊盜之主觀犯
    意。另證人蔡麗容於原審時證稱：客人絕無可能買東西忘記
    結帳等語，惟其未斟酌上開情況，顯屬臆測之詞，自不足採
    為認定被告犯罪之證據。
(五)此外，復查無其他積極證據足資證明被告確有上開公訴人所
    指之竊盜犯行，自屬不能證明被告犯罪。
五、原審未為詳究，遽以論罪科刑，尚有違誤。公訴人上訴意旨
    以原審量刑過輕，指摘原判決不當，雖無理由，但被告上訴
    意旨，否認犯罪，為有理由，自應由本院將原判決予以撤銷
    ，並依法諭知被告無罪之判決，以免冤抑。
據上論斷，應依刑事訴訟法第369條、第364條、第301條第1項前
段，判決如主文。
本案經檢察官曾忠己到庭執行職務。
中　　華　　民　　國　　96　　年　　5 　　月　　9 　　日
　　　　　　　　  刑事第十九庭審判長法  官  尤豐彥
                                    法  官  宋  祺
                                    法  官  黃金富
以上正本證明與原本無異。
不得上訴。
                                    書記官  高士童
中　　華　　民　　國　　96　　年　　5 　　月　　9 　　日
